臺灣高等法院刑事裁定
109年度聲字第913號
聲  請  人  
即  被  告  陳文南


選任辯護人  王韻茹律師
            黃冠瑋律師
上列聲請人即被告因違反證券交易法等案件（本院108年度金上
重更一字第9號），不服本院法官於中華民國109年2月7日所為限
制出境、出海處分，聲請撤銷或變更該處分，本院裁定如下：
　　主　文
聲請駁回。　　　　　　　　　　　　　　　　　　　　　　 
　　理　由
一、聲請意旨略以：聲請人即被告陳文南（下稱被告）於本案近
    7年之偵、審期間，始終遵期到庭，坦然面對司法，從未缺
    席、請假或遲誤庭期，且於本案起訴後，因富味鄉食品股份
    有限公司（下稱富味鄉公司）營運需要，曾出國數十餘次，
    均如期返國，嗣第一審法院判處應執行有期徒刑5年6月，仍
    無任何異常出入境或避居國外之情形，其後經本院更一審判
    處有期徒刑2年4月，雖提起第三審上訴，但家庭、公司及財
    產均在臺灣，不可能僅為規避該刑責，即拋棄一切逃亡境外
    ，再被告為維持富味鄉公司油品之原料品質及價格穩定，確
    有親赴國外原料產地視察及採購之必要，願提供富味鄉公司
    股票2,000張或其他足額擔保，以確保本案審理及執行之順
    遂進行，爰聲請撤銷或變更原限制出境、出海處分云云。
二、按被告犯罪嫌疑重大，有相當理由足認有逃亡之虞者，必要
    時檢察官或法官得逕行限制出境、出海，但所犯係最重本刑
    為拘役或專科罰金之案件，不得逕行限制之，刑事訴訟法第
    93條之2第1項第2款定有明文。
三、經查：
  ㈠被告因違反證券交易法等案件，前經本院以民國106年9月13
    日院欽刑毅105金訴40字第1060115153號函限制出境、出海
    ，嗣刑事訴訟法增訂第93條之2至第93條之6（即限制出境、
    出海新制），自108年12月19日起施行，本院復於二個月內
    ，依同法第93條之2第1項第2款、同法施行法第7條之11規定
    重為處分，而以109年2月7日院彥刑清108金上重更一9字第1
    099000512號函令被告自同年月10日起至同年10月9日止限制
    出境、出海等節，有入出境資訊連結作業查詢資料及函文影
    本附卷可稽（見本院聲字卷第23頁，本院更一字影卷㈡第613
    至615頁）。揆諸上開重為處分函文明確記載：「被告等人
    仍屬犯罪嫌疑重大，有相當理由足認有逃亡之虞，依刑事訴
    訟法第93條之2第1項第2款規定有繼續限制出境、出海之必
    要」、「受處分人如不服本處分，得於文到5日內聲請本院
    撤銷或變更」等事項，且以承辦本案合議庭成員之一即庭長
    王００名義決行發文，堪認係審判長對外所為之意思表示，屬
    同法第416條第1項第1款所定「審判長所為關於限制出境、
    限制出海之處分」。是聲請人對之表明不服，並聲請撤銷或
    變更（見本院聲字卷第13頁、第21頁），應由本院依刑事訴
    訟法第416至418條所定之準抗告程序處理，合先敘明。
  ㈡原處分以被告涉犯證券交易法第171條第1項第1、3款之公告
    不實及背信罪，經原審判處應執行有期徒刑5年6月，嗣被告
    提起上訴，本院上訴審撤銷原審判決仍判處被告罪刑，被告
    再提起第三審上訴，經最高法院撤銷本院上訴審判決發回更
    審，本院更一審復依上開公告不實罪判處被告有期徒刑2年4
    月，另諭知背信部分無罪，惟檢察官及被告均提起第三審上
    訴，目前尚未確定；依歷審判決情形及本案卷內資料，被告
    犯罪嫌疑仍屬重大，且有相當理由足認有逃亡之虞，爰函令
    被告自109年2月10日起限制出境、出海8月等旨。經核與卷
    內訴訟資料並無不合，亦無違誤或不當，應予維持。
　㈢被告雖以前詞提起準抗告，然：
　①被告歷審遭判處罪刑之情形，業如上述，其被訴罪名之法定
    刑均非輕（有期徒刑3年以上10年以下），復經原審判處重
    刑，其中背信部分雖經本院更一審諭知無罪，然尚未確定，
    依一般人畏懼刑罰執行之心理，其慮及後果嚴峻而逃匿之可
    能性仍高，無法完全排除出國後滯留不歸之危險，倘未予限
    制出境、出海，對日後審判之進行或刑罰之執行，難謂毫無
    影響；又其先前於偵、審中固未出現出入境異常之狀況，但
    與嗣後是否逃亡境外，並無必然關聯，且本案已進入更一審
    判決後之第三審上訴程序，上開有罪部分可能即將確定送執
    行，無罪部分亦可能經撤銷發回改判，值此關鍵時刻，尤有
    走避他國逃避刑罰執行或重罪審判之可能，此類案例在司法
    實務上已屢見不鮮，自無法以富味鄉公司股票或其他擔保替
    代；況富味鄉公司係公開發行股票之公司，本案對證券市場
    投資大眾造成重大影響，並破壞國內金融秩序，實有必要限
    制被告出境、出海，此對於憲法所保障居住及遷徙自由權利
    之限制，亦未逾必要程度。被告徒憑其先前出入境無異常狀
    況，即謂日後不可能逃亡境外，進而指摘原處分不當，並不
    足取。
  ②現今網路通訊技術發達，被告縱有視察國外原料產地或採購
    國外原料之必要，仍得利用相關科技設備為之，尚非必親赴
    國外洽商不可，且富味鄉公司為股票上市公司，具相當營業
    規模，內部自有分層負責或代理機制，被告亦可委由相關部
    門主管或專業經理人代為出國接洽，尤無僅因其無法親自出
    國洽商上開事務，即生公司營運困難之情形。是被告辯謂其
    有親赴國外視察及採購原料之必要云云，亦不足取。
  ③綜上，本件聲請為無理由，應予駁回。　
據上論斷，依刑事訴訟法第416條第1項第1款、第4項、第412條
，裁定如主文。
中　　華　　民　　國　　109 　年　　3 　　月　　31　　日
              刑事第五庭  審判長法　官  許仕楓
                                法　官  林柏泓
                                法　官  王屏夏
以上正本證明與原本無異。
不得抗告。
                                書記官  邱鈺婷
中　　華　　民　　國　　109 　年　　3 　　月　　31　　日